【裁判字號】    99,監宣,5
【裁判日期】    990204
【裁判案由】    監護宣告
【裁判全文】
臺灣臺南地方法院民事裁定               99年度監宣字第5號
聲  請  人  甲○○
上列聲請人聲請監護宣告事件，本院裁定如下：
    主      文
宣告乙○○（女、民國○○年○月○○日生、身分證統一編號：Ｚ0000
00000號）為受監護宣告之人。
選定甲○○（男、民國○○年○月○○日生、身分證統一編號：Ｚ0000
00000號）為受監護宣告之人之監護人。
指定王金泉（男、民國○○年○月○○日生、身分證統一編號：Ｚ0000
00000號）為會同開具財產清冊之人。
聲請程序費用新臺幣壹仟元由受監護宣告之人乙○○負擔。
    理      由
一、本件聲請意旨略以：聲請人甲○○係乙○○（女、民國○○年
    ○月○○日生，身分證統一編號：Ｚ000000000號，住臺南縣永
    康市○○里○鄰○○路○段287巷129號）之胞兄，乙○○因罹
    患重度智障，已不能為意思表示或受意思表示，或不能辨識
    其意思表示之效果，聲請人甲○○乃乙○○之四親等內之親
    屬，為此聲請對乙○○為監護之宣告，並請求選任聲請人擔
    任其監護人，指定王金泉擔任會同開具財產清冊之人等語。
二、按對於因精神障礙或其他心智缺陷，致不能為意思表示或受
    意思表示，或不能辨識其意思表示之效果者，法院得因本人
    、配偶、四親等內之親屬、最近一年有同居事實之其他親屬
    、檢察官、主管機關或社會福利機構之聲請，為監護之宣告
    ，民法第14條第1項定有明文。經查：
（一）聲請人為乙○○之胞兄，屬二親等之旁系血親，有聲請人
      提出之戶籍謄本、親屬系統表在卷可佐，則依上開規定，
      本件聲請人聲請對乙○○為監護之宣告，自屬有據。
（二）再者，乙○○罹患重度智障，為聲請人提出中華民國身心
      障礙手冊影本1件所載明，堪信屬實；復經鑑定人即行政
      院衛生署臺南醫院顏嘉男醫師鑑定結果：「一般醫學檢查
      部分：個案意識清醒，注意力尚可，語言表達及理解能力
      有障礙，個人衛生及自我照顧須他人協助處理，四肢尚可
      自由活動。精神檢查方面：個案認知能力不佳，判斷力、
      定向感、記憶力、抽象思考能力、計算能力均有明顯障礙
      。綜合以上，王員為一重度智能不足之個案，認知功能及
      語言能力有明顯障礙，致不能為意思表示或受意思表示，
      或不能辨識其意思表示之效果，建議為監護宣告。基於受
      鑑定人有智能障礙之其他心智缺陷，致不能為意思表示或
      受意思表示、不能辨識其意思表示之效果，且接受治療後
      回復可能性甚低，因而不能管理自己財產，可為監護宣告
      。」等情，有本院99年2月3日監護宣告訊問筆錄、精神鑑
      定報告書各1份在卷可稽。
（三）基上，顯見依乙○○之現況，已因心智缺陷致不能為意思
      表示或受意思表示、不能辨識其意思表示之效果，核與民
      法第14條第1項得為監護之宣告之規定相符，故聲請人聲
      請對乙○○為監護之宣告為有理由，應予准許，爰裁定如
      主文第1項所示。
三、復按法院為監護之宣告時，應依職權就配偶、四親等內之親
    屬、最近一年有同居事實之其他親屬、主管機關、社會福利
    機構或其他適當之人選定一人或數人為監護人，並同時指定
    會同開具財產清冊之人；法院為前項選定及指定前，得命主
    管機關或社會福利機構進行訪視，提出調查報告及建議，監
    護之聲請人或利害關係人亦得提出相關資料或證據，供法院
    斟酌；法院選定監護人時，應依受監護宣告之人之最佳利益
    ，優先考量受監護宣告之人之意見，審酌一切情狀，並注意
    下列事項：(一)受監護宣告之人之身心狀態與生活及財產狀況
    。(二)受監護宣告之人與其配偶、子女或其他共同生活之人間
    之情感狀況。(三)監護人之職業、經歷、意見及其與受監護宣
    告之人之利害關係。(四)法人為監護人時，其事業之種類與內
    容，法人及其代表人與受監護宣告之人之利害關係。民法第
    1111條、第1111條之1定有明文。經查：
（一）受監護宣告之人乙○○之配偶、父母、內外祖父母均已歿
      ，現僅有其子杜平安、兄甲○○、王金泉、兄嫂王葉秀美
      等親屬4人，而其子杜平安患有肢體輕度、智障中度等身
      心障礙一節，此有聲請人提出之親屬系統表、戶籍謄本、
      行政院國軍退除役官兵輔導委員會永康榮民醫院診斷證明
      書、中華民國身心障礙手冊等件在卷可查，稽之受監護宣
      告之人乙○○為重度智障，參之受監護宣告之人之監護較
      為特殊，除監護人負有護養療治受監護宣告之之義務，且
      監護人其工作須時常為之，故需具有相當體力等客觀當條
      件才能盡其義務，本院審之杜平安雖已成年，且為受監護
      宣告之人乙○○之子，然其患有肢體輕度、智障中度等身
      心障礙，自身即有賴他人照顧，實已無法勝任護養療治其
      母乙○○之義務，參以受監護宣告之人乙○○之日常生活
      起居皆由其胞兄即聲請人甲○○親自照顧等情，佐之受監
      護宣告之人乙○○之兄甲○○、王金泉、兄嫂王葉秀美復
      共同決議推舉聲請人擔任受監護宣告之人乙○○之監護人
      ，有聲請人所提出之親屬團體會議記錄、親屬團體會議推
      定監護人說明書在卷可稽，本院綜參上情，認由聲請人擔
      任受監護宣告之人乙○○之監護人，最能符合受監護宣告
      之人之最佳利益，爰選定聲請人甲○○為監護人。
（二）另揆諸民法第1111條第1項法院指定會同監護人開具財產
      清冊之人之立法理由，係為在選定監護人時，應同時指定
      會同開具財產清冊之人，以實施監督之目的，準此，本院
      既已選定聲請人甲○○為受監護宣告之人乙○○之監護人
      ，自有依上揭規定指定會同開具財產清冊之人之必要。查
      本件受監護宣告之人乙○○除於97年有利息所得1筆外，
      名下並無其他資產，惟其對已歿配偶杜光榮留有之遺產數
      筆尚得以資繼承等情，此有本院依職權所調取之受監護宣
      告之人乙○○之稅務電子閘門財產所得調件明細表1件及
      聲請人提出之杜光榮之郵政存簿儲金簿、國房部主計局同
      袍儲蓄會一般利率整存整付儲蓄存款存單、全國贈與資料
      清單、財政部臺灣省南區國稅財產歸屬資料清單、財政部
      臺灣省南區國稅局96年度、97年度綜合所得稅各類所得資
      料清單、土地所有權狀等影本在卷可參，本院審之受監護
      宣告之人乙○○之上開財產狀況並非複雜，故自無特別指
      定其他專業之人作為會同開具財產清冊之人之必要，復參
      酌受監護宣告人乙○○之家庭成員狀況，現僅有其子杜平
      安、兄甲○○、王金泉、兄嫂王葉秀美等親屬4人，然其
      子杜平安患有肢體輕度、智障中度等身心障礙，亦不適合
      擔任本件會同開具財產清冊之人，佐以受監護宣告之人乙
      ○○之兄甲○○、王金泉、兄嫂王葉秀美復共同決議推舉
      王金泉擔任本件會同開具財產清冊之人，有聲請人所提出
      之親屬團體會議記錄、親屬團體會議推定監護人說明書在
      卷可稽，衡情王金泉應會本於受監護宣告之人乙○○之最
      佳利益，與監護人共同開具財產清冊。從而，爰依民法第
      1111條第1項規定，指定王金泉為本件監護宣告事件之會
      同開具財產清冊之人，以利本件監護事宜之執行。
四、依民事訴訟法第608條第1項，裁定如主文。
中    華    民    國    99    年    2     月    4     日
                  家事法庭法  官  楊佳祥
以上正本係照原本作成。
如不服本裁定關於選定監護人及指定會同開具財產清冊之人等部
分，應於送達後十日內向本院提出抗告狀，並繳納抗告費新臺幣
1,000元；其餘關於宣告監護之部分，不得抗告。
中    華    民    國    99    年    2     月    4     日
                          書記官  葉芳如

司法院資訊處製作；財團法人民間司法改革基金會備份。
